臺灣桃園地方法院刑事判決　　　　　　100年度簡上字第466號
上　訴　人
即?被?告　游清標
上列上訴人因違反水土保持法等案件，不服本院民國100 年7 月
14日100 年度桃簡字第324 號第一審刑事簡易判決（聲請簡易判
決處刑案號：99年度偵字第24813 號），提起上訴，本院管轄之
第二審合議庭判決如下：
    主  文
上訴駁回。
    事實及理由
一、證據能力部分：按被告以外之人於審判外之言詞或書面陳述
    ，除法律有規定者外，不得作為證據。又被告以外之人於審
    判外之陳述，雖不符前4 條之規定，而經當事人於審判程序
    同意作為證據，法院審酌該言詞陳述或書面陳述作成時之情
    況，認為適當者，亦得為證據。當事人、代理人或辯護人於
    法院調查證據時，知有第159 條第1 項不得為證據之情形，
    而未於言詞辯論終結前聲明異議者，視為有前項之同意，刑
    事訴訟法第159 條第1 項、第159 條之5 第1 項、第2 項分
    別定有明文。查本案認定事實所引用之卷證資料，除原已符
    同法第159 條之1 至第159 條之4 規定、及法律另有規定等
    傳聞法則例外規定，而得作為證據外，其餘卷證資料，並無
    證據證明係公務員違背法定程序所取得，而檢察官、被告於
    本院行準備程序及審理時，均不爭執其證據能力，且本院審
    酌前揭陳述作成時之情況，並無違法取證之瑕疵，亦認以之
    作為證據為適當，是本件有關被告以外之人於審判外之言詞
    或書面陳述等供述證據，依前揭法條意旨，自均得為證據。
二、被告上訴意旨略以：伊並未開挖土石，原審所指本案案發時
    伊所在之A 、B 、C 之位置（詳參閱附件桃園縣桃園地政事
    務所土地複丈成果圖），均係在其桃園縣龜山鄉○○○段大
    湖頂小段438 之1 地號土地（下稱系爭438-1 號土地）上，
    並非在第三人所有同地段438 之19及438 之35地號土地（下
    分別稱系爭438-19號土地、系爭438-35號土地），原審未經
    現場調查，有未盡調查之失，請求現場實地勘查。且伊最多
    僅係清除垃圾，並未開挖道路。又主管機關有印製簡易農路
    修建，不需先行檢附水土保持計畫，伊已呈報公報廣告云云
    。
三、本案經本院審理結果，認原審判決認事用法及量刑均無不當
    ，應予維持，並引用原審判決書記載之事實、證據及理由（
    如附件）。另補充理由如下：
  (一)被告於民國100 年7 月27日提起上訴迄至本院言詞辯論終結
    止，均未曾提出所謂「主管機關有印製簡易農路修建，不需
    先行檢附水土保持計畫」之公報廣告」，則簡易農路修建，
    是否不需檢附水土保持計畫，即有合理可疑。益徵被告案發
    之際，確為修建農路而為，此舉乃屬開發道路甚明。況經檢
    察官詢問桃園縣政府關於系爭438-1 、438-19、438-35號土
    地是否有擬具水土保持計畫，桃園縣政府回覆稱：系爭438-
    1 地號土地之水保義務人（即被告）曾於99年9 月14日提送
    簡易水土保持申報書，但因申報書格式不符，而經本府退回
    等語，有桃園縣政府99年11月29日府水保字第0990470702號
    函及系爭438-1 號土地登記謄本各1 份附卷可參（見99年度
    偵字第24813 號卷，下稱偵卷一，第62、67頁），足徵被告
    主觀知悉修建道路之開發，必須擬具水土保持計畫，是被告
    前揭所辯，自難盡信。則被告本案案發時修建道路，卻未提
    出水土保持計畫經桃園縣政府核定，主觀自有違反水土保持
    法之犯意無訛。被告猶持陳詞否認犯罪，委無足採。
  (二)本案於99年9 月12日案發後，檢察官隨即於同年10月5 日囑
    託桃園縣政府警察局龜山分局會同被告、桃園縣政府水務科
    、地政事務所人員至現場會勘，確認（1 ）本件被告使用挖
    土機開挖道路之位置，究係於何地號上，請地政人員於複丈
    成果圖中標示。（2 ）被告開挖後，是否已導致水土流失之
    結果，請縣府水務科確認後，出具會勘結果報告一情，有臺
    灣桃園地方法院檢察署99年10月5 日桃檢朝河99偵24813 字
    第84440 號案件發回補足調查指揮書影本1 份附卷可按（見
    偵卷一第48 至49 頁），而桃園縣桃園地政事務所隨即依指
    示於99年11月11日會同桃園縣政府警察局龜山分局，由該局
    派員現場指界開挖便道之位置及面積測量，而依法勘查丈量
    ，並於同年月12日函覆如原審判決附件所示複丈成果圖一節
    ，有該地政事務所99年11月12日桃地測字第0991008198號函
    及函附土地複丈成果圖各1 份、系爭土地謄本3 份各附卷可
    查（見偵卷一第51至52頁、第62至65頁），會勘結果認被告
    開挖面積如附圖A （即王裕美所有系爭438-19號土地，面積
    9 平方公尺）、B （被告所有系爭438-1 號土地，面積34平
    方公尺）、C （黃春發、黃議德共有系爭438-35號土地，面
    積63平方公尺）所示範圍。從而，檢察官已派員實地勘查，
    被告亦未指出檢察官前揭調查有何違法瑕疵而難以憑信，原
    審自無再予重複調查之必要，難認有何未盡調查之情。
  (三)而被告並未經涉案系爭如附圖所示A 、C 土地所有人同意修
    建道路一節，業據系爭438-35號土地共有人黃議德於警詢時
    證述在卷（見99年度他字第5500號卷，下稱偵卷二，第56至
    57頁），核與證人即黃議德之員工黃榮林於警詢時之證述相
    符（見偵卷一第11至12頁），被告亦不爭執，是被告未經系
    爭如附圖A 、C 土地所有人同意而擅自修建道路開發，自堪
    認定。
  (四)雖被告上訴提出桃園縣政府再次至系爭438-35號土地勘查函
    文，桃園縣政府勘查結果認：先前因開挖道路地表鋪設廢棄
    碎磚塊、石塊及木材等雜物，造成表土裸露，現況已雜草叢
    生，植生茂密覆蓋情形良好，整體之植生覆蓋率已符合水土
    保持技術規範植生覆蓋率80% 以上之要求標準，水土保持狀
    況良好等語，有桃園縣政府100 年8 月29日府水保字第1000
    347350號函及函附桃園縣政府水務局水土保持科會勘紀錄各
    1 份為憑（見本院卷第28至29頁），然查桃園縣政府係於10
    0 年8 月22日至該地會勘，而該次會勘時間距離本案案發99
    年9 月12日時間，相距已近1 年，時空、水土狀況已與本案
    案發之初不同，尚非本案案發初始被告行止所造成之水土狀
    況，自難為有利被告之認定。從而，縱本院於本案100 年8
    月24日收案之日隨即至現場會勘，亦無法知悉本案99年9 月
    12日案發當日系爭土地水土保持情形，繼本案事證明確，已
    無再予調查之必要，附此敘明。
  (五)綜上，本件被告違反水土保持法等犯行，事證明確，原審因
    而依刑事訴訟法第449 條第1 項前段，水土保持法第32條第
    1 項前段、第5 項、第33條第3 項前段，刑法第11條前段、
    第55條、第18條第3 項、第41條第1 項前段，並審酌被告駕
    駛其所有上開挖土機為上開違反水土保持法之行為，開挖面
    積非大，惟已致生水土流失，並毀水土保持之處理與維護設
    施之犯罪情節與所生危害之程度，犯罪後曾為前開自白，態
    度尚佳，與其素行情形及其他一切情狀，量處有期徒刑4 月
    ，並諭知易科罰金之折算標準，其認事用法均無不當，量刑
    亦未逾越法定刑的範圍，是被告上訴為無理由，應予駁回。
四、據上論斷，應依刑事訴訟法第455 條之1 第1 項、第3 項、
    第368 條、第373 條，判決如主文。
本案經檢察官鍾信一到庭執行職務。
中    華    民    國   100    年    12    月    30    日
                  刑事第八庭    審判長法  官   劉為丕
                                      法  官   王育珍
                                      法  官   謝枚霏
以上正本證明與原本無異。
不得上訴。
                                      書記官   林舒涵
中    華    民    國   101    年    1     月    4     日
附錄本判決論罪之法條全文：
水土保持法第12條：
水土保持義務人於山坡地或森林區內從事下列行為，應先擬具水
土保持計畫，送請主管機關核定，如屬依法應進行環境影響評估
者，並應檢附環境影響評估審查結果一併送核：
一、從事農、林、漁、牧地之開發利用所需之修築農路或整坡作
    業。
二、探礦、採礦、鑿井、採取土石或設置有關附屬設施。
三、修建鐵路、公路、其他道路或溝渠等。
四、開發建築用地、設置公園、墳墓、遊憩用地、運動場地或軍
    事訓練場、堆積土石、處理廢棄物或其他開挖整地。
前項水土保持計畫未經主管機關核定前，各目的事業主管機關不
得逕行核發開發或利用之許可。
第1 項各款行為申請案依區域計畫相關法令規定，應先報請各區
域計畫擬定機關審議者，應先擬具水土保持規劃書，申請目的事
業主管機關送該區域計畫擬定機關同級之主管機關審核。水土保
持規劃書得與環境影響評估平行審查。
第1 項各款行為，屬中央主管機關指定之種類，且其規模未達中
央主管機關所定者，其水土保持計畫得以簡易水土保持申報書代
替之；其種類及規模，由中央主管機關定之。
水土保持法第32條：
在公有或私人山坡地或國、公有林區或他人私有林區內未經同意
擅自墾殖、占用或從事第8 條第1 項第2 款至第5 款之開發、經
營或使用，致生水土流失或毀損水土保持之處理與維護設施者，
處六個月以上5 年以下有期徒刑，得併科新台幣60萬元以下罰金
。但其情節輕微，顯可憫恕者，得減輕或免除其刑。
前項情形致釀成災害者，加重其刑至二分之一；因而致人於死者
，處5 年以上12年以下有期徒刑，得併科新台幣1 百萬元以下罰
金；致重傷者，處3 年以上10年以下有期徒刑，得併科新台幣80
萬元以下罰金。
因過失犯第1 項之罪致釀成災害者，處1 年以下有期徒刑，得併
科新臺幣60萬元以下罰金。
第 1 項未遂犯罰之。
犯本條之罰者，其墾殖物、工作物、施工材料及所使用之機具沒
收之。
水土保持法第33條：
有下列情形之一者，處新台幣 6 萬元以上 30 萬元以下罰鍰：
一  違反第8 條第1 項規定未依水土保持技術規範實施水土保持
    之處理與維護，或違反第22條第1 項，未在規定期限內改正
    或實施仍不合水土保持技術規範者。
二  違反第12條至第14條規定之一，未先擬具水土保持計畫或未
    依核定計畫實施水土保持之處理與維護者，或違反第23條規
    定，未在規定期限內改正或實施仍不合水土保持技術規範者
    。
前項各款情形之一，經繼續限期改正而不改正者或實施仍不合水
土保持技術規範者，按次分別處罰，至改正為止，並令其停工，
得沒入其設施及所使用之機具，強制拆除及清除其工作物，所需
費用，由經營人、使用人或所有人負擔。
第1 項第2 款情形，致生水土流失或毀損水土保持之處理與維護
設施者，處6 月以上5 年以下有期徒刑，得併科新台幣60萬元以
下罰金；因而致人於死者，處3 年以上10年以下有期徒刑，得併
科新台幣80萬元以下罰金；致重傷者，處1 年以上7 年以下有期
徒刑，得併科新台幣60萬元以下罰金。